【裁判字號】    90,交聲,750
【裁判日期】    901227
【裁判案由】    違反道路交通管理處罰條例聲明異議
【裁判全文】
臺灣臺北地方法院交通事件裁定                      九十年度交聲字第七五０號
    異議人即
    受處分人  甲○○
右列受處分人因違反道路交通管理處罰條例案件，對於臺北市交通事件裁決所中華民
國九十年五月三十一日所為之處分（原處分案號：北市裁三字第裁２２－ＧＡ000
0000號），聲明異議，本院裁定如左：
    主      文
原處分撤銷。
甲○○汽車駕駛人，駕駛汽車，拒絕接受酒精濃度測試之檢定，處罰鍰新臺幣壹萬貳
仟元，並吊扣其駕駛執照陸個月。
    理      由
一、按汽車駕駛人，駕駛汽車，拒絕接受酒精濃度測試之檢定者，處新臺幣（下同）
    六千元以上一萬二千元以下罰鍰，並當場禁止其駕駛及吊扣其駕駛執照六個月，
    道路交通管理處罰條例（九十年一月十七日總統修正公之道路交通管理處罰條例
    部分條文，其施行日期依同條例第九十三條規定須由行政院以命令定之，而行政
    院係於九十年四月三日以臺九十交字第０一九三一七號令發布修正後之該條例自
    九十年六月一日起施行，故以下所述及之本條例，如無特別註明，乃係修正生效
    後之新法，而於敘述上如係九十年一月十七日修正，同年六月一日生效施行前之
    該條例，則會在該條例下加註「舊法」以資辨明，先予敘明）第三十五條第一項
    第三款（舊法）定有明文。而行為人駕駛汽車違反道路交通管理處罰條例第三十
    五條第一項規定者，依同條例第六十三條第一項第三款規定，除本應依該條項規
    定處罰鍰外，並予記違規點數三點，惟行為人如係駕駛汽車，拒絕接受酒精濃度
    測試檢定為警舉發，依該條項規定除應處罰鍰外，並需吊扣其駕駛執照六個月，
    因此依該條例第六十三條第二項「依前項各條款，已受吊扣或吊銷駕駛執照處分
    者，不予記點」規定，於行為人係因駕駛汽車，拒絕接受酒精濃度測試之檢定違
    反道路交通管理處罰條例第三十五條第一項第三款規定（舊法）案件，因行為人
    除應受罰鍰之處罰外，併需受吊扣駕駛執照六個月之處分，故已無庸再對行為人
    併予記違規點數三點之處分。
二、本件受處分人即異議人蔡超翔於八十九年十二月二十四日凌晨二時四十五分許，
    駕駛車號ＤＮ－１１７９號自用小客車行經臺中市○村路○○○路口時，因酒後
    駕駛，為臺中市警察局第一分局（以下稱臺中市警一分局）員警戴宏仁攔停，發
    現受處分人酒氣沖天、多話，員警遂欲對受處分人實施酒精濃度測試檢定，惟受
    處分人不依員警所指示之方式吹氣，拒絕接受酒精之測試檢定，員警隨即以受處
    分人有違反前揭道路交通管理處罰條例第三十五條第一項第三款規定（舊法）規
    定之行為掣單舉發，嗣受處分人未於舉發通知單上所載之應到案日期前向原處分
    機關提出申訴，而原處分機關請原舉發單位即臺中市警一分局調查結果，仍認受
    處分人有前開違規行為，原處分機關乃依前揭道路交通管理處罰條例第三十五條
    第一項第三款規定（舊法）於九十年五月三十一日裁處受處分人罰鍰一萬二千元
    並予吊扣其駕駛執照六個月，併予記受處分人違規點數三點。
三、訊據受處分人固不否認有於前述時地，駕駛前揭車號汽車遇警實施酒測之事實，
    惟矢口否認有任何違反道路交通管理處罰條例規定之行為，辯稱：警方已填紅單
    確認身分卻無扣留物件，且當時無任何處理動作，而受處分人案發當日係在路邊
    停車，員警認為違規停車，已經開立罰單，卻又連絡兩輛警車會同十餘名警員，
    受處分人乃即以行動電話撥一一０，希望有更公正的警員來處理，其餘十餘名警
    員見狀全部匆忙離開，並對受處分人說下次不要讓我遇到，你死定了云云。經查
    ：（一）依受處分人所提現存證據資料內並無任何積極證據足以證明本件舉發係
    屬虛偽，亦無有足以令人顯信舉發員警有何不可採之品性證據或前科證據存在，
    況受處分人對前開證人之供述並無法舉出或請本院調查任何對其有利之證據資料
    ，以使本院對受處分人違規之事實產生任何合理之懷疑；（二）且交通警察掣單
    舉發違反道路交通管理處罰條例所列之違規事實，本質上為行政處分，係公務員
    基於職務上之權力，依法就特定之具體事件所為之具公法上效果之單方面行政行
    為，基於公務員為公法上行為具有公信力之原則，該行政行為當可被推定為真正
    ，其據以依法處分之事實認定亦為正確無誤，從而本件異議意旨既未能提出證據
    以資證明受處分人確無違規行為，即難認為可採；（三）異議意旨另空言警方已
    填紅單確認身分卻無扣留物件，且當時無任何處理動作，而受處分人案發當日係
    在路邊停車，員警認為違規停車，已經開立罰單，卻又連絡兩輛警車會同十餘名
    警員，受處分人乃即以行動電話撥一一０，希望有更公正的警員來處理，其餘十
    餘名警員見狀全部匆忙離開，並對受處分人說下次不要讓我遇到，你死定了云云
    ，對於本件舉發、裁罰有何錯誤或不實，未見說明，且查受處分人如主觀上自以
    為舉發機關有何舉發不實或侵害受處分人之事實，仍得另循法律途徑求助，尚非
    本件聲明異議案件可以處理。本件事證明確，受處分人之違規行為堪以認定。
四、綜上所述，受處分人確有在前揭時地駕駛汽車，拒絕接受酒精濃度測試檢定之違
    規行為，嗣未依限到案，從而原處分機關依前揭道路交通管理處罰條例（舊法）
    第三十五條第一項第三款規定裁處異議人罰鍰一萬二千元並予吊扣其駕駛執照六
    個月，併記受處分人違規點數三點，固非無見，惟：（一）如前所述，九十年一
    月十七日總統修正公之道路交通管理處罰條例第五十三條規定，已於同年六月一
    日生效施行，新法第三十五條對汽車駕駛人拒絕接受酒精濃度測試檢定者之處罰
    ，已於同條第三項修正為處六萬元罰鍰並吊銷其駕駛執照，此修正後之法律顯有
    不同，應認係屬法律之變更；（二）況且，行為人係駕駛汽車，拒絕接受酒精濃
    度測試檢定違反道路交通管理處罰條例第三十五條第一項第三款規定（舊法）案
    件，因行為人除應受罰鍰之處罰外，併需受吊扣駕駛執照六個月之處分，依同條
    例第六十三條第二項規定已無庸再對行為人併予記違規點數三點之處分，原處分
    機關除對受處分人處一萬二千元之罰鍰並吊扣其駕駛執照六個月外，併予記受處
    分人違規點數三點，非無違誤；（三）綜言之，原處分機關未及比較新舊法之適
    用，又併予記受處分人違規點數三點，均有未洽，本件受處分人之異議雖無理由
    ，但原處分既有前揭可議之處，自應由本院將原處分分撤銷，而現行之道路交通
    管理處罰條例第三十五條，其修正後之新法與修正前之舊法比較結果，以新法對
    行為人拒絕接受酒精濃度測試檢定即需處以六萬元之罰鍰，並吊銷行為人之駕駛
    執照，顯較舊法為重，依學者所認，行政罰在法律之適用上應有刑法第二條第一
    項「行為後法律有變更者，適用裁判時之法律。但裁判前之法律有利於行為人者
    ，適用最有利於行為人之法律」及稅捐稽徵法第四十八條之三「納稅義務人違反
    本法或稅法之規定，適用裁處時之法律。但裁處前之法律有利於納稅義務人者，
    適用最有利於納稅義務人之法律」規定所揭示之「從新從輕」原則之類推適用（
    陳清秀著「依法行政與法律的適用」一文，收錄於翁岳生編「行政法」一書，第
    一七六頁至第一七九頁，八十七年三月版），本院自應適用修正生效前之舊法為
    本件之裁判，仍以受處分人有違反道路交通管理處罰條例（舊法）第三十五條第
    一項第三款規定之行為，依該條規項定裁處受處分人罰鍰一萬二千元，並吊扣其
    駕駛執照六個月如主文第二項所示，以資適法。
五、據上論斷，應依道路交通案件處理辦法第二十條前段，裁定如主文。
中      華      民      國    九十      年     十二     月    二十七    日
                                    臺灣臺北地方法院交通法庭
                                        法  官  黃程暉
右正本證明與原本無異
如不服本裁定應於送達後五日內向本院提出抗告狀
                                        書記官  張華瓊
中      華      民      國    九十一    年     一       月      十一    日


司法院資訊處製作；財團法人民間司法改革基金會備份。
